臺灣彰化地方法院刑事判決
111年度易字第644號
公  訴  人  臺灣彰化地方檢察署檢察官
被      告  吳文和


選任辯護人  許富雄律師(法扶律師)
上列被告因竊盜案件，經檢察官提起公訴（111年度偵字第7619
號），本院判決如下：
    主  文
吳文和無罪。
    理  由
一、公訴意旨略以：被告吳文和意圖為自己不法之所有，於民國
    111年4月22日凌晨2時32分許，在被害人黃現藏位於彰化縣○
    ○鄉○○路00號旁車庫內，徒手竊取電線一批約50公斤（價值
    約新臺幣3000元）。因認被告涉犯刑法第320條第1項之竊盜
    罪嫌。
二、按犯罪事實應依證據認定之，無證據不得認定犯罪事實；不
    能證明被告犯罪或其行為不罰者應諭知無罪之判決，刑事訴
    訟法第154條第2項、第301條第1項分別定有明文。次按刑事
    訴訟法第161條第1項規定：檢察官就被告犯罪事實，應負舉
    證責任，並指出證明之方法；因此，檢察官對於起訴之犯罪
    事實，應負提出證據及說服之實質舉證責任。倘其所提出之
    證據，不足為被告有罪之積極證明，或其指出證明之方法，
    無從說服法院以形成被告有罪之心證，基於無罪推定之原則
    ，自應為被告無罪判決之諭知（最高法院108年度台上字第3
    571號判決意旨參照）。刑事訴訟上證明之資料，無論為直
    接證據或間接證據，均須達於通常一般之人均不致有所懷疑
    ，而得確信其真實之程度，始得據為有罪之認定，若其關於
    被告是否犯罪之證明未能達此程度，而有合理之懷疑存在，
    致使無從形成有罪之確信，根據「罪證有疑，利於被告」之
    證據法則，即不得據為不利被告之認定；而犯罪事實之認定
    ，應憑真實之證據，倘證據是否真實尚欠明顯，自難以擬制
    推測之方法，為其判斷之基礎（最高法院109年度台上字第2
    370號判決意旨參照）。
三、公訴意旨認被告涉犯上開竊盜罪嫌，無非係以證人即被害人
    黃現藏於警詢及偵查中之證述、監視器錄影光碟及畫面截圖
    、被告於111年6月1日上午至臺灣彰化地方檢察署之監視錄
    影光碟等證據，為其主要論據。訊據被告吳文和固坦承，臺
    灣彰化地方檢察署111年6月1日上午10時48分許離去之畫面
    為其本人，惟堅決否認有何竊盜犯行，辯稱：犯罪現場之監
    視器影片中行竊之人並非我本人，我當時在家睡覺，沒有行
    竊等語。辯護人則為被告辯護稱：監視器錄影畫面未能清楚
    顯示竊嫌面容及特徵，不得因被告家裡有拖車、走路型態相
    似，即遽認被告為竊嫌等語。
四、經查：
(一)被害人黃現藏所有位於彰化縣○○鄉○○路00號旁車庫內之電線
    一批約50公斤（價值約新臺幣3000元）遭竊，且行竊之人竊
    取後以手拉拖車徒步離開等情，固有證人黃現藏於警詢、偵
    查及本院審理中證述明確，且有犯罪現場附近監視器影片及
    翻拍照片附卷可稽。依犯罪現場附近監視器影片及翻拍照片
    可知，有一穿著淺色褲子、深色上衣的人（下稱甲男），頭
    戴大型塑膠袋遮掩，手拉兩輪拖車，往溝內路49號被害人住
    處旁的車庫方向行走，其後甲男（頭頂微禿，走路呈駝背狀
    ）自車庫方向走出，拖車上明顯有裝載物品，甲男推行拖車
    時有稍微卡住，甲男有在原地推動拖車之動作，此有本院勘
    驗筆錄佐（見本院卷第36至37頁）。惟因所有監視器檔案之
    位置均距離被害人黃現藏之車庫尚有一段距離，卷內並未有
    被告下手行竊之相關畫面或照片，且監視器檔案所拍攝之竊
    嫌，起初拉推車時有先以塑膠袋遮掩頭部，其後拍得之所有
    檔案亦均無攝得行竊之人正面清晰之影像可與被告比對，且
    影片中竊嫌之身型及穿著均無非常明顯之特徵，穿著又係一
    般尋常可見之衣著，致無從判斷其身型、髮型、五官及臉部
    輪廓等特徵是否確實為被告；再者行走時有略微駝背姿態之
    人，所在多有，尚難以竊嫌行走時駝背即認定是被告，故依
    犯罪現場附近監視器錄影影片、畫面截圖及111年6月1日上
    午臺灣彰化地方檢察署之監視錄影影片，本院尚難認定竊取
    黃現藏電線之人確實為被告。
(二)證人黃現藏、黃林束碧均未親自見聞其等電線遭竊之過程，
    且於本院審理中均證稱：審理中播放卷內監視器檔案影片，
    均看不到竊嫌的臉，影片不清楚，只是被告住在村內且家有
    拖車，從走路方式覺得是被告等語（見本院卷第99、107至1
    08頁），惟被告於警詢及本院審理時均否認本案犯行，堅稱
    其並非上開監視器畫面裡面的人等語，雖其確有一台拖車，
    但該拖車亦係一般尋常可見之拖車，不能排除其他人也有相
    同拖車之可能。本件監視器位置並非連貫，且檢察官所提之
    所有監視器影片既難以認定係被告本人所為，復未扣得失竊
    之電線或行竊之人犯案時身穿之衣物，監視器影片更未錄得
    行竊之人有返回被告住居所等可供聯結之關係，自難僅憑上
    開不清晰之監視器影片，遽論被告有本案竊盜犯行。至證人
    黃現藏、黃林束碧於警詢或偵查中之證述，至多僅能證明黃
    現藏之車庫於前述時間遭人竊取電線一批，然證人均未目擊
    竊嫌之樣貌，且依客觀證據詳予勾稽調查之結果，尚難認被
    告有何竊盜犯行，已如前述，自難以此為不利被告之認定。
五、綜上所述，檢察官提出之證據，均尚未達到使通常一般人均
    不致有所懷疑，而得確信其為真實之程度，仍有合理之懷疑
    存在，揆諸首揭說明，自不得遽認被告涉犯檢察官所述之竊
    盜犯行，本諸無罪推定原則，被告之犯罪自屬不能證明，依
    法應為無罪判決之諭知。   
據上論斷，應依刑事訴訟法第301條第1項，判決如主文。 
本案經檢察官邱呂凱提起公訴，檢察官詹雅萍到庭執行職務。　
中　　華　　民　　國　　111 　年　　11　　月　　22　　日
                  刑事第七庭   法      官  林于捷
以上正本證明與原本無異。
如不服本判決應於收受判決後20日內向本院提出上訴書狀，並應
敘述具體理由。其未敘述上訴理由者，應於上訴期間屆滿後20日
內向本院補提理由書( 均須按他造當事人之人數附繕本) 「切勿
逕送上級法院」。
告訴人或被害人對於判決如有不服具備理由請求檢察官上訴者，
其上訴期間之計算係以檢察官收受判決正本之日期為準。
中　　華　　民　　國　　111 　年　　11　　月　　22　　日
                               書  記  官  林佩萱